---
title: "Aula 5"
output: html_document
date: "2023-09-29"
---

```{r setup, include=FALSE}
knitr::opts_chunk$set(echo = TRUE)
```

## Aula 5 - Exemplos de Cluster Analysis

Extensão para gráficos e para Análise de Agrupamentos \# NÃO SE ESQUEÇAM DE INSTALAR OS PACKAGES!!

Rodem toda fez que for iniciar

```{r pressure, echo=FALSE}

if (!require("ggdendro")) install.packages("ggdendro")
library("ggdendro")
library(ggplot2)
```

## Descobrindo seu diretorio e criando Caminhos

Para quem esta perdido nisso, sempre use o comnando getwd() para saber o atual diretorio (get workink directory) e use paste, com separador "/" ou "\\" , dependendo do sistema operacional, para se localizar e abrir uma rquivo

```{r pressure, echo=FALSE}
getwd()
paste(getwd(), "Sanduiches.csv", sep="/")
```

Com esse exemplo, vamos começar consumindo o CSV de sanduiches

```{r}
sanduiches <- read.table(paste(getwd(), "Sanduiches.csv", sep="/"),header=TRUE,sep = ";", dec=",")

```

## 2-Iniciando

Criando rotulos para cada linha:

```{r}
row.names(sanduiches) <- sanduiches$Sanduiches
View(sanduiches)
```

Implementa o algoritmo hierárquico e apresenta o dendrograma:

```{r}
hc <- hclust(dist(sanduiches), "average")  # explorar com outros métodos de distância que não average
p <- ggdendrogram(hc, rotate=FALSE)       # (single, complete, ward.D)
print(p)
ggdendrogram(hc, rotate=TRUE)
```

Adiconando um titulo ao grafico:

```{r}
hcdata <- dendro_data(hc)
ggdendrogram(hcdata, rotate=TRUE, size=2) + labs(title="Dendrograma dos Sanduíches")
```

Executando um corte em 5 grupos:

```{r}
# "Cortando" a árvore em 5 grupos
grupos <- cutree(hc,k=5)
grupos
#table(grupos)
```

\# Analisando as principais variáveis a partir dos grupos

```{r}
boxplot(sanduiches$Sodio ~ grupos, col = "blue", main = 'Box Plot do Teor de Sódio')
boxplot(sanduiches$Valor.Energetico ~ grupos, col = "green", main = 'Box Plot do Valor Energético')
boxplot(sanduiches$Gordura.Trans ~ grupos, col = "green", main = 'Box Plot do Gordura Trans')
```

Podemos ver um outlier grande em gordura trans, que nao gera efeito, por estar numa escala pequena (8 entre outras variaveis que chegam em 2k)

Para normalizar, precisamos deixar tudo na mesma escala.

```{r}
## ==========================================================
## Refazendo os clusters, agora com as variáveis padronizadas
## (para que tenham todas o mesmo peso)
## ==========================================================

sand_padr <- sanduiches
for (i in 2:12) sand_padr[,i] <- scale(sand_padr[,i])
```

Tendo normalizado as escalas, agora vamos ver de novo o dendrograma

```{r}
# Implementa o algoritmo hierárquico e apresenta o dendrograma
hc2 <- hclust(dist(sand_padr), "average")  # explorar com outros m?todos de distância
p <- ggdendrogram(hc2, rotate=FALSE)
print(p)
ggdendrogram(hc2, rotate=TRUE)

hcdata2 <- dendro_data(hc2)
ggdendrogram(hcdata2, rotate=TRUE, size=2) + labs(title="Dendrograma dos Sanduíches (padronizado)")
```

Agora o Extra Burguer Salada esta grande como deveria.

Separando em 3 grupos

```{r}
# "Cortando" a ?rvore em 3 grupos
grupos2 <- cutree(hc2,k=3)
grupos2
```

E analisando novamente as principais variaveis

```{r}
# Analisando as principais vari?veis a partir dos grupos
boxplot(sand_padr$Sodio ~ grupos2, col = "green", main = 'Box Plot do Teor de Sodio')
boxplot(sand_padr$Valor.Energetico ~ grupos2, col = "green", main = 'Box Plot do Valor Energetico')
boxplot(sand_padr$Gordura.Trans ~ grupos2, col = "green", main = 'Box Plot do Gordura Trans')
```

## Kmeans, com variáveis padronizadas, usando o mesmo k do algoritmo hierárquico

```{r}
res_k <- kmeans(sand_padr[2:12],centers=3)
gruposk <- res_k$cluster
gruposk
```

\# Analisando as principais vari?veis a partir dos grupos

```{r}
# Analisando as principais vari?veis a partir dos grupos
boxplot(sand_padr$Sodio ~ gruposk, col = "green", main = 'Box Plot do Teor de Sodio')
boxplot(sand_padr$Valor.Energetico ~ gruposk, col = "green", main = 'Box Plot do Valor Energetico')
```

Testando outrs valores de k, através do WSS
## (baseado em código de [http://www.learnbymarketing.com/tutorials/k-means-clustering-in-r-example/)](http://www.learnbymarketing.com/tutorials/k-means-clustering-in-r-example/))

```{r}
totaisgrupos <- 2:12

tries <- 100 #Run the K Means algorithm 100 times

avg.totw.ss <-integer(length(totaisgrupos)) #Set up an empty vector to hold all of points

# Para cada n?mero de grupos
for(v in 1:length(totaisgrupos))
{
 v.totw.ss <-integer(tries) #Set up an empty vector to hold the 100 tries
 k <- totaisgrupos[v]

 for(i in 1:tries)
 {
   k.temp <-kmeans(sand_padr[2:12],centers=k) #Run kmeans
   v.totw.ss[i] <-k.temp$tot.withinss  #Store the total withinss
 }
 avg.totw.ss[v] <- mean(v.totw.ss) #Average the 100 total withinss

}

## Apresenta gr?fico com os resultados

plot(totaisgrupos,avg.totw.ss,type="b", main="Total Within SS by Various K",
 ylab="Average Total Within Sum of Squares",
 xlab="Value of K")
```
