---
title: "Aula 5"
output: html_document
date: "2023-09-29"
---

```{r setup, include=FALSE}
knitr::opts_chunk$set(echo = TRUE)
```

## Aula 5 - Exemplos de Cluster Analysis

Extensão para gráficos e para Análise de Agrupamentos \# NÃO SE ESQUEÇAM DE INSTALAR OS PACKAGES!!

Rodem toda fez que for iniciar

```{r pressure, echo=FALSE}

if (!require("ggdendro")) install.packages("ggdendro")
library("ggdendro")
library(ggplot2)
```

## Descobrindo seu diretorio e criando Caminhos

Para quem esta perdido nisso, sempre use o comnando getwd() para saber o atual diretorio (get workink directory) e use paste, com separador "/" ou "\\" , dependendo do sistema operacional, para se localizar e abrir uma rquivo

```{r pressure, echo=FALSE}
getwd()
paste(getwd(), "Sanduiches.csv", sep="/")
```

Com esse exemplo, vamos começar consumindo o CSV de sanduiches

```{r}
sanduiches <- read.table(paste(getwd(), "Sanduiches.csv", sep="/"),header=TRUE,sep = ";", dec=",")

```

## 2-Iniciando

Criando rotulos para cada linha:

```{r}
row.names(sanduiches) <- sanduiches$Sanduiches
View(sanduiches)
```

Implementa o algoritmo hierárquico e apresenta o dendrograma:

```{r}
hc <- hclust(dist(sanduiches), "average")  # explorar com outros métodos de distância que não average
p <- ggdendrogram(hc, rotate=FALSE)       # (single, complete, ward.D)
print(p)
ggdendrogram(hc, rotate=TRUE)
```
