---
title: "Exemplo_Rede_One_Mode_BDADS_2S2023"
output: html_document
date: "2023-10-01"
---

```{r setup, include=FALSE}
knitr::opts_chunk$set(echo = TRUE)
```

## Tarefas Rede One

Preparando o ambiente:

**OBS: Para usuarios de Mac, a lib rgl tem dependencias anteriores!**

```{r pressure, echo=FALSE}
# Extensões para Análise de Redes
#(devem ser previamente baixadas no CRAN do R)
if (!require("network")) install.packages("network")
if (!require("ggplot2")) install.packages("ggplot2")
if (!require("sna")) install.packages("sna")
if (!require("rgl")) install.packages("rgl")
if (!require("ggdendro")) install.packages("ggdendro")
if (!require("igraph")) install.packages("igraph")



library("ggdendro")
library(ggplot2)
library(network)
library(sna)
library(rgl)
library(igraph)
```

```{r }
# Trabalha a partir de uma rede aleatória
setwd(".")
compras <- read.table(paste(getwd(), "Rede_Two_Mode_Tarefa_Aulas_5_e_6.csv", sep="/"),header=TRUE,sep = ";", dec=",")
```

\# Adaptando o data.frame compras para que possa servir para a montagem da rede

```{r}
# Adaptando o data.frame compras para que possa servir para a montagem da rede
gcompras <- compras[,2:6]
rownames(gcompras) <- compras[,1]
```

\# Construindo a rede a partir da matriz de relações (0 e 1)

```{r}
# Construindo a rede a partir da matriz de relações (0 e 1)
gplot(gcompras)
gplot(gcompras,gmode="twomode",displaylabels = TRUE)
gplot(gcompras,gmode="twomode",displaylabels = TRUE,
      edge.col="gray",label.cex = 0.7,usearrows=FALSE)
```

\# Explorando a rede

```{r}
# Explorando a rede
degree(gcompras,gmode="twomode",cmode="indegree")
closeness(gcompras,gmode="twomode")
betweenness(gcompras,gmode="twomode")
```

\# Aprimorando a representação da rede

```{r}
# Aprimorando a representação da rede
gplot(gcompras,gmode="twomode",displaylabels = TRUE,
      edge.col="gray",label.cex = 0.7,usearrows=FALSE,
      vertex.cex = closeness(gcompras,gmode="twomode")*3)
```

## \# Analise:

\# Você acha que as medidas de centralidade de proximidade e intermediação \# são úteis no contexto da rede Two Mode?
