---
title: "Exemplo_Rede_One_Mode_BDADS_2S2023"
output: html_document
date: "2023-10-01"
---

```{r setup, include=FALSE}
knitr::opts_chunk$set(echo = TRUE)
```

## Tarefas Rede One

Preparando o ambiente:

**OBS: Para usuarios de Mac, a lib rgl tem dependencias anteriores!**

::: {style="color: blue"}
**MacOS**: Instale o software <https://www.xquartz.org> . Ele fará sua máquina reiniciar, e é necessário permissão de admin para instala-lo.\
Somente após ele teremos a capacidade de gerar imagens 3D.
:::

```{r pressure, echo=FALSE}
# Extensões para Análise de Redes
#(devem ser previamente baixadas no CRAN do R)
if (!require("network")) install.packages("network")
if (!require("ggplot2")) install.packages("ggplot2")
if (!require("sna")) install.packages("sna")
if (!require("rgl")) install.packages("rgl")
if (!require("ggdendro")) install.packages("ggdendro")
#if (!require("igraph")) install.packages("igraph")



library("ggdendro")
library(ggplot2)
library(network)
library("sna")
library(rgl)
#library(igraph)
```

```{r }
# Trabalha a partir de uma rede aleatória
setwd(".")
rede <- read.table(paste(getwd(), "Rede_One_Mode_Tarefa_Aulas_5_e_6.csv", sep="/"),header=TRUE,sep = ";", dec=",")
```

\# Adaptando o data.frame rede para que possa servir para a montagem da rede

```{r}
grede <- rede[,2:10]
rownames(grede) <- rede[,1]
```

\# Construindo a rede a partir da matriz de relações (0 e 1) e dando uma "caprichada" no layout

```{r}
# Construindo a rede a partir da matriz de rela??es (0 e 1)
gplot(grede)
gplot(grede,gmode="graph",displaylabels = TRUE)
gplot(grede,gmode="graph",displaylabels = TRUE,edge.col="gray",usearrows=FALSE)
```

Utilizando a Rede One Mode do arquivo Rede One Mode_Tarefa Aulas 5 e 6.xlsx descreva :

-   sua estrutura de componentes,

-   nós,

-   arestas,

-   cliques,

-   diâmetro,

-   distância média e

-   densidade.

```{r}
gden(grede, g=NULL, diag=FALSE, mode="graph", ignore.eval=FALSE)
network.density(network(as.matrix(grede)))
efficiency(grede, g=NULL, diag=FALSE)
connectedness(grede)
mutuality(grede)
clique.census(grede, mode = "graph", tabulate.by.vertex = FALSE,
    clique.comembership = "sum", enumerate = FALSE,
    na.omit = TRUE)
clique.census(grede, mode = "graph", tabulate.by.vertex = TRUE,
    clique.comembership = "none", enumerate = FALSE,
    na.omit = TRUE)

clique.census(grede, mode = "graph", tabulate.by.vertex = TRUE,
    clique.comembership = "bysize", enumerate = FALSE,
    na.omit = TRUE)

clique.census(grede, mode = "graph", tabulate.by.vertex = FALSE,
    clique.comembership = "none", enumerate = TRUE,
    na.omit = TRUE)

clique.census(grede, mode = "graph", tabulate.by.vertex = FALSE,
    clique.comembership = "sum", enumerate = FALSE,
    na.omit = TRUE)

clique.census(grede, mode = "graph", tabulate.by.vertex = FALSE,
    clique.comembership = "sum", enumerate = FALSE,
    na.omit = TRUE)
```

```{r}

# Explorando a rede
sna::degree(grede)
sna::closeness(grede)
sna::betweenness(grede)

```

```{r}
i_grede <- graph_from_adjacency_matrix(as.matrix(grede),mode="undirected")
clique_num(i_grede)
cliques(i_grede)  # igraph define "clique" de forma diferente dos demais packages
                   # "max clique" È equivalente a clique
count_max_cliques(i_grede)
max_cliques(i_grede)
largest_cliques(i_grede)
```

Geodesic

```{r}
# Dist‚ncia GeodÈsica
dg <- geodist(grede)
dg
dg$counts
dg$gdist

mdg <- dg$gdist
colnames(mdg) <- colnames(grede)
rownames(mdg) <- rownames(grede)
mdg


```

gdist

```{r}
mdg <- dg$gdist
colnames(mdg) <- colnames(grede)
rownames(mdg) <- rownames(grede)
mdg

```

Explorando a rede utilizando grau, proximidade e intermediação.

*OBS: Para garantir o uso do sna, vamos colocar como se estivessemos orientando a instancia de que objeto seria, no modelo sna::funcao*

```{r}
# Explorando a rede
sna::degree(grede)
sna::closeness(grede)
sna::betweenness(grede)
```

## 

Aprimorando a rede

```{r}
# Aprimorando a representa??o da rede
gplot(grede,gmode="grede",displaylabels = TRUE,
      edge.col="gray",usearrows=FALSE,vertex.cex=sna::degree(grede,gmode="graph",cmode="indegree")/3)

gplot(grede,gmode="grede",displaylabels = TRUE,
      edge.col="gray",usearrows=FALSE,label=sna::degree(grede,gmode="graph",cmode="indegree"))

gplot(grede,gmode="grede",displaylabels = TRUE,
      edge.col="gray",usearrows=FALSE,vertex.cex=sna::closeness(grede,gmode="graph")*2)

gplot(grede,gmode="grede",displaylabels = TRUE,
      edge.col="gray",usearrows=FALSE,label=round(sna::closeness(grede,gmode="graph"),digits=2))

gplot(grede,gmode="grede",displaylabels = TRUE,
      edge.col="gray",usearrows=FALSE,vertex.cex=sna::betweenness(grede,gmode="graph")/3+1)

gplot(grede,gmode="grede",displaylabels = TRUE,
      edge.col="gray",usearrows=FALSE,label=sna::betweenness(grede,gmode="graph"))
```

Grand Finale (No MacOs veja a orientação)

```{r}
# Grand finale... para impressionar
gplot3d(grede)
```

Explorando as redes

```{r}
# Comando útil para explorar redes
# Gera redes aleatórias
grede2 <- rgraph(10)
grede2

# Interprete as métricas de centralidade de grau, proximidade e intermedia??o
# para a rede da variável grede
```
