---
title: "Tarefas_Aula_5_e_6"
output: pdf_document
date: "2023-10-01"
---

```{r setup, include=FALSE}
knitr::opts_chunk$set(echo = TRUE)
```

## Tarefas

Preparando o ambiente:

```{r pressure, echo=FALSE}

if (!require("network")) install.packages("network")
if (!require("ggplot2")) install.packages("ggplot2")
if (!require("sna")) install.packages("sna")
if (!require("rgl")) install.packages("rgl")
if (!require("ggdendro")) install.packages("ggdendro")
if (!require("igraph")) install.packages("igraph")



library("ggdendro")
library(ggplot2)
library(network)
library(sna)
library(rgl)
library(igraph)
```

• Explore as rotinas Exemplo Rede One Mode.R e Exemplo Rede Two Mode.R .

Rode os códigos na plataforma R utilizando como base as tabelas Rede One Mode_Tarefa Aulas 5 e 6.xlsx e Rede Two Mode_Tarefa Aulas 5 e 6.xlsx .

Se quiser, faça pequenas modificações na tabela e veja seus resultados (atenção: não são as mesmas bases trabalhadas em sala).

::: {style="color: blue"}
Execute os arquivos Rmd respectivos a cada exercício
:::

• Utilizando a Rede One Mode do arquivo Rede One Mode_Tarefa Aulas 5 e 6.xlsx descreva :

-   sua estrutura de componentes,

-   nós,

-   arestas,

-   cliques,

-   diâmetro,

-   distância média e

-   densidade.

• Faça pequenas modificações na tabela e veja seus resultados.

• Utilizando a Rede Two Mode do arquivo Rede Two Mode_Tarefa Aulas 5 e 6.xlsx descreva:

-   sua estrutura de componentes,

-   nós,

-   arestas,

-   cliques,

-   diâmetro,

-   distância média e

-   densidade.

• Inclua outras análises em seu código (usando as extensões sna, network ou igraph) e comente os resultados (seja criativo!).
